臺灣基隆地方法院刑事判決　　　　　　　　95年度訴字第74號
公　訴　人　臺灣基隆地方法院檢察署檢察官
被　　　告　甲○○
　　　　　　　　　　（另案於台灣基隆監獄執行中）
上列被告因洗錢防制法等案件，經檢察官提起公訴（94年度偵緝
字第291號），本院判決如下︰
    主  文
甲○○幫助連續意圖為自己不法之所有，以詐術使人將本人之物
交付，處有期徒刑肆月，如易科罰金以參佰元折算壹日。
    事  實
一、甲○○明知申請帳戶使用係輕而易舉之事，一般人故意取得
    他人金融帳戶使用之行徑常與財產犯罪密切相關，明顯可見
    該名不自行申辦帳戶使用，反以他人帳戶、存摺、提款卡使
    用之人，有以該帳戶，充詐騙被害人後，讓被害人匯款之用
    ，仍以縱若有人持以犯罪亦無違反其本意，竟基於幫助綽號
    姓名年籍不詳之人及其同夥詐欺取財之不確定犯罪之概括故
    意，容認他人使用其帳戶以遂行詐騙他人財物之犯行，於民
    國92年9月16日起至93年9月15日（起訴書誤載93年10月20日
    ）止之期間內某日，在不詳地點，將其向第一商業銀行哨船
    頭分行申請帳號0000000000 0號帳戶之存摺、提款卡交予不
    詳之人及其同夥。嗣前揭帳戶存摺、提款卡為不詳之人及其
    同夥所使用，由該不詳之人及其同夥基於意圖為自己不法所
    有之犯意，分別於93年10月28日、同年月30日，以行動電話
    簡訊向丁○○、丙○○詐稱渠等信用卡遭盜刷，致使丁○○
    、丙○○信以為真而陷於錯誤，遂打電話與詐欺集團成員連
    絡並均依詐欺集團成員指示操作自動提款機，因而分別將自
    己帳戶內之新台幣 (下同)40,017 元、99,983元轉帳匯入前
    揭帳戶。嗣丙○○發覺自己帳戶內金額因前揭操作而轉帳匯
    至前揭帳戶後，始知上當受騙並報警處理，而循線查獲上情
    。
二、案經基隆市警察局第二分局報告臺灣基隆地方法院檢察署檢
    察官偵查起訴。
    理  由
一、訊據被告甲○○固不否認於上揭時、地，至第一商業銀行哨
    船頭分行申請00000000000號帳戶之存摺、提款卡之情，但
    矢口否認有何提供帳戶給不詳之人及其同夥使用之幫助詐欺
    犯行，辯稱：伊存摺是遺失了，存摺、印章、提款卡都放在
    一起而遺失，密碼是伊的生日，寫在紙上和提款卡放在一起
    ，伊並無交給第三人使用，遺失後也沒有去辦理掛失云云。
二、惟查：
  (一)被告於92年9月16日親赴第一商業銀行哨船頭分行開設帳號
    00000000000號之活期儲蓄存款帳戶，嗣後於93年11月1日遭
    列為警示帳戶一節，為被告自承不諱，並有第一商業銀行哨
    船頭分行93年12月6日（93）一哨字第234號函附存戶開戶基
    本資料、印鑑卡、身分證正反面影本、第一商業銀行存款明
    細分類帳各1份在卷可稽，此部分事實應堪認定。
  (二)上開不詳之人及其同夥以傳送手機簡訊詐稱信用卡遭盜刷之
    手法，詐使被害人丁○○、丙○○陷於錯誤而打電話與不詳
    之人及其同夥聯絡並依指示而匯入40,017元、99,983元至被
    告之上開帳戶之情，業據證人即被害人丁○○、丙○○於警
    詢時證述綦詳，並有詐騙帳戶通報警示、詐騙電話斷話申請
    表、臺北市政府警察局內湖分局受理刑事案件報案三聯單、
    中華郵政公司自動櫃員機儲戶交易明細表、臺南縣警察局麻
    豆分局下營分駐所受理各類案件紀錄表、詐騙帳戶通報警示
    、詐騙電話斷話簡便格式表、臺南縣警察局麻豆分局受理刑
    事案件報案三聯單、郵政儲金匯業局存簿劃撥儲金自動櫃員
    機帳戶交易明細表、第一商業銀行存款明細分類帳在卷可佐
    ，足認被告前開第一商業銀行哨船頭分行之帳戶確供作不詳
    之人及其同夥向被害人丁○○、丙○○詐騙金錢所用，至屬
    灼然。
  (三)再按一般社會常情，欲使用金融卡領取款項者，須於金融機
    構所設置之自動櫃員機上依指令操作，並輸入正確之密碼，
    方可順利領得款項，由此可見，如非經帳戶所有人同意、授
    權而告知金融卡密碼等情況，單純持有金融卡之人，欲隨機
    輸入號碼而領取款項之機會，以磁條金融卡4位密碼（每位
    由0至9，應有0000至9999等不同之組合）之設計，不法之人
    任意輸入號碼而與正確之密碼相符者，機率微乎其微，且稍
    有社會歷練、經驗之人，均知金融卡應與其存摺、密碼分別
    保存，或者將密碼牢記心中，而不在任何物體上標示或載明
    密碼，以免徒增帳戶款項遭人持金融卡併同輕易得知之密碼
    盜領款項，被告尚非屬至愚之輩，前揭社會經驗常情，亦應
    為其所知稔，再被告正當青壯年紀，已有相當之社會歷練，
    其精神、記憶方面之能力，並無相關證據可資認定有顯然下
    降、衰退之情事，且果若被告所言，其於金融機構帳戶之密
    碼係設定為其生日「1009」，則對其而言應係最方便記憶之
    方式，豈有刻意記載於紙條並與提款卡放置一起之必要，而
    徒增帳戶款項遭人盜領之風險。且果如被告所自承：伊於92
    年9月16日至第一商業銀行哨船頭分行辦理開戶後，於93年
    夏天騎機車而遺失在臺北縣萬里鄉至基隆市○○路○○路某
    處，伊得知後並未辦理掛失云云，然金融存款帳戶事關存戶
    個人財產權益之保障，其與存戶及提款卡結合，專有性自屬
    更高，若落入不明人士手中，極易被利用為取贓之犯罪工具
    ，是一般人均有妥為保管以防止他人任意使用之認識，果被
    告所辯存摺及提款卡等係遺失屬實，為何被告肯甘冒存摺及
    提款卡遭有心人士作為犯罪工具利用之危險，而遲遲不報案
    或向銀行辦理掛失，此顯悖於一般人管理帳戶之常情。被告
    辯稱伊未提供上揭帳戶之存摺、提款卡及密碼予他人使用云
    云，自難採信，是被告應有提供前揭存摺、提款卡及密碼交
    付予不詳之人及其同夥，作為詐欺被害人犯罪所用，應堪認
    定。
  (四)又一般國人向金融機構開設帳戶，並無任何法令限制，若係
    用於存提款之正當用途，大可光明正大自行申請使用，而帳
    戶之用途係用來存提款項，一旦有人收集他人帳戶做不明使
    用，依一般常識認知，極易判斷乃係該隱身幕後之使用人基
    於使用別人之帳戶，存提款情形可不易遭人循線追查之考慮
    而為，自可產生與不法犯罪目的相關之合理懷疑，且依一般
    稍具知識之人，對於日常生活常見之不法之徒，利用他人帳
    戶以掩人耳目進行之不法行為中，最常見者不外乎詐騙他人
    錢財，而以帳戶作為犯罪工具，是存摺、提款卡等乃係個人
    重要物件，一般人自不會任意交由他人保管，被告竟仍將其
    帳戶之存摺、提款卡及重要之提款密碼，均交予不明人士使
    用，則被告對該收集帳戶之人可能利用帳戶從事詐欺犯罪應
    可預見其發生，而被告仍願意提供使用，足見被告於提供帳
    戶之時，主觀上有幫助他人詐欺取財之故意，亦堪認定。
  (五)依證人丁○○、丙○○之證述內容，其遭詐欺過程中並未曾
    直接與被告有聯繫或見面談論相關詐欺犯行，是僅能證明實
    際對其等為詐欺犯行者，係不詳姓名年籍之成年男子。而參
    酌詐欺犯行中之收受詐欺款項，固屬整個詐欺犯行之重要環
    節，然客觀上收受詐欺款項之方法多端，倘由犯罪行為人親
    自出面收受被害人之詐欺款項，自可認定已屬於詐欺犯罪構
    成要件之行為分擔，然若被害人係以透過匯款或轉帳之間接
    方式付出款項，而由犯罪行為人收受者，客觀上實係由該銀
    行業者直接受取財物之交付，此與直接由被害人親手交付詐
    欺款予犯罪行為人，尚屬有別，是僅提供帳戶讓被害人存入
    款項之行為，性質上僅可認為係詐欺取財構成要件以外之幫
    助行為，尚難遽認係與前述詐欺集團成員本於共同犯罪之犯
    意聯絡，而有參與或分擔向被害人詐欺之犯行。況使用他人
    帳戶犯罪者，本欲利用被告上揭帳戶以隱瞞其自身身分而逃
    避警方追緝，是被告雖可預知使用其帳戶者將利用其所交付
    之提款卡及帳戶等物，供為詐欺等不法犯行，然其是否已有
    將使用帳戶者所實施之詐欺犯行，視為己身犯行之共同犯意
    聯絡，實非無疑。故本案被告固提供其存摺、提款卡及密碼
    予不詳之人及其同夥使用之犯行，然應僅止於幫助詐欺之故
    意，而為詐欺構成要件以外之行為。
  (六)綜上所述，被告提供自己之帳戶存摺、提款卡、密碼供不詳
    之人及其同夥使用，幫助他人實施詐欺行為之事證明確，被
    告所辯顯係卸責之詞，不足採信。被告幫助詐欺犯行堪以認
    定，應依法論科。
三、按刑法上之幫助犯，係對於犯罪與正犯有共同之認識，而以
    幫助之意思，對於正犯資以助力，而未參與實施犯罪之行為
    者而言（參照最高法院88年度臺上字第1270號判決）。被告
    基於幫助之犯意，提供上揭帳戶存摺、提款卡及密碼予前開
    不詳之人及其同夥，由該不詳之人及其同夥以詐術使被害人
    丁○○、丙○○陷於錯誤，而轉帳至被告所提供之上揭銀行
    帳戶，再經由該不詳之人及其同夥提領，並無證據證明被告
    有參與詐欺犯行之構成要件行為。核被告所為係犯刑法第
    339條第1項幫助詐欺取財罪，起訴書誤載被告係犯刑法第30
    條第1項前段、第340條之幫助常業詐欺取財罪、洗錢防制法
    第9條第2項幫助常業詐欺洗錢罪，尚有未洽，惟經蒞庭檢察
    官當庭更正，附此說明。被告以一提供帳戶之幫助行為，幫
    助該不詳之人及其同夥連續詐取被害人丁○○、丙○○之財
    物，為連續詐欺取財罪之幫助犯，應依刑法第30條第2項之
    規定減輕其刑，並依規定先加後減之。爰審酌被告提供銀行
    帳戶予不詳之人及其同夥使用，所為已影響社會正常交易安
    全，增加被害人尋求救濟之困難，並使犯罪之追查趨於複雜
    ，及其犯罪之動機、目的、手段、生活狀況、智識程度暨犯
    罪一再飾詞卸責，否認犯行之態度等一切情狀，量處如主文
    所示之刑，並諭知易科罰金之折算標準，以示儆懲。至被告
    所有之第一商業銀行哨船頭分行申請帳號00000000000號帳
    戶之存摺、提款卡，已交付不詳之人及其同夥使用，至今仍
    未取回，亦未經扣案，為免日後執行困難，爰不為沒收之諭
    知，附此敘明。
據上論斷，應依刑事訴訟法第299條第1項前段，刑法第30條、第
339條第1項，罰金罰鍰提高標準條例第1條前段、第2條，判決如
主文。
本案經檢察官乙○○到庭執行職務。
中　　華　　民　　國　　94　　年　　4 　　月　　28　　日
                  刑事第三庭審判長法  官    王福康
                                  法  官    齊  潔
                                  法  官    何怡穎
以上正本證明與原本無異。
對於本件判決如有不服，應於收受送達後10日內向本院提出上訴
書狀，上訴於臺灣高等法院，並按他造當事之人數附具繕本。
中　　華　　民　　國　　94　　年　　4 　　月　　28　　日
                                  書記官    李繼業
附錄論罪法條
刑法第339條第1項
意圖為自己或第3人不法之所有，以詐術使人將本人或第3人之物
交付者，處5年以下有期徒刑、拘役或科或併科1000元以下罰金
。
